臺灣嘉義地方法院民事裁定
111年度家調裁字第67號
聲  請  人  茆蔡淑敏
非訟代理人  凃國慶律師（法扶律師）
相  對  人  茆麗蓉  
非訟代理人  楊英杰律師
上列當事人聲請宣告終止收養關係事件，本院裁定如下：
    主  文
一、甲○○○（女，民國00年0月00日生，身分證統一編號：Z00000
    0000號）與乙○○（女，民國00年00月00日生，身分證統一編
    號：Z000000000號）間之收養關係應予終止。
二、聲請程序費用由相對人負擔。
    理  由
一、當事人就不得處分之事項，其解決事件之意思已甚接近或對
    於原因事實之有無不爭執者，得合意聲請法院為裁定；法院
    為前項裁定前，應參酌調解委員之意見及家事調查官之報告
    ，依職權調查事實及必要之證據，並就調查結果使當事人或
    知悉之利害關係人有陳述意見之機會。當事人聲請辯論者，
    應予准許，家事事件法第33條第1、2項定有明文。又依同法
    第35條第1項規定，上開裁定確定者，與確定判決有同一之
    效力。本件聲請人之主張，屬當事人不得處分事項，而兩造
    於民國111年10月21日合意聲請法院為裁定（見本院卷第65
    、71頁），依上開規定，自應由本院為裁定。
二、聲請意旨略以：聲請人與相對人之養父茆如松共同收養相對
    人，但相對人自茆如松於民國103年8月9日死亡後即很少回
    家探視聲請人，對於聲請人數次因病住院期間都未陪同，且
    有假造遺產分割協議書、施用詐術慫恿聲請人解除定存及借
    款等情況，兩造間之感情與信賴已出現重大破綻而無法回復
    ，且相對人有對聲請人為遺棄行為，亦難期待收養之親子關
    係可繼續和諧維持，爰依民法第1081條第1項規定，聲請宣
    告終止兩造之收養關係。
三、相對人則以：會鬧成這樣是因為聲請人堅持要賣嘉義縣水上
    鄉的房子，相對人不同意，聲請人就一連串提告，而且這是
    父親要給相對人的房子，有共同的回憶，所以才堅持不賣，
    但對於彼此間的收養關係已難以維繫等情則不爭執等語。　
三、養父母、養子女之一方，有下列各款情形之一者，法院得依
    他方、主管機關或利害關係人之請求，宣告終止其收養關係
    ：一、對於他方為虐待或重大侮辱。二、遺棄他方。三、因
    故意犯罪，受2年有期徒刑以上之刑之裁判確定而未受緩刑
    宣告。四、有其他重大事由難以維持收養關係。民法第1081
    條第1項定有明文。所謂其他重大事由，係指養親子間之感
    情與信賴出現破綻，無法回復原來之狀態而維持有如親子般
    之關係，即屬難以繼續收養關係之重大事由，而事實是否重
    大，應依社會一般觀念，斟酌各種情形定之。經查，兩造均
    不否認因買賣房屋等事情而有重大爭執，致溝通陷入僵局，
    親情難以維繫等情，並均同意終止收養關係等語。本院審酌
    兩造間因意見諸多不合，且牽連多起訴訟，彼此合意終止收
    養關係，認本件確有難以維持收養關係之重大事由，故聲請
    人宣告聲請終止收養關係，為有理由，應予准許。
四、依家事事件法第33條第1項、第97條，非訟事件法第21條第2
     項，民事訴訟法第78條、第85條，裁定如主文。
中　　華　　民　　國　　111 　年　　10　　月　　26　　日
                    家事庭    法  官  王昌國   
以上正本係照原本作成。
如對本裁定抗告須於裁定送達後10日內向本院提出抗告狀。
中　　華　　民　　國　　111 　年　　10　　月　　26　　日
                              書記官  林秀惠